臺灣苗栗地方法院刑事裁定
111年度聲字第144號
聲  請  人  億鑫交通事業股份有限公司


                    送達代收人：曾雅培 住○○市○區○○                                  路000號00樓之0
法定代理人  黃振文
受扣押人即
被      告  楊登翔
上列聲請人因被告違反廢棄物清理法等案件（本院111年度訴字
第45號），聲請發還扣押物，本院裁定如下：
    主  文
扣案之車牌號碼000-0000號營業半拖車發還億鑫交通事業股份有
限公司。
    理  由
一、聲請意旨略以：被告楊登翔係靠行於聲請人億鑫交通事業股
    份有限公司（下稱億鑫公司）之司機，本案因被告駕駛聲請
    人所有車牌號碼000-0000號營業貨運曳引車（下稱本案曳引
    車）及附掛車牌號碼000-0000號營業半拖車（下稱本案半拖
    車），載運廢棄物至苗栗市○○○段○○○○○段000000地號土地傾
    倒，涉犯廢棄物清理法罪嫌，本案曳引車及本案半拖車遭扣
    押迄今，起訴書並未對本案曳引車及本案半拖車聲請沒收，
    已無留存之必要，聲請人每月尚有高額汽車貸款須定期繳納
    ，爰依刑事訴訟法第142條規定，請求發還等語。
二、按扣押物若無留存之必要者，不待案件終結，應以法院之裁
    定或檢察官命令發還之，刑事訴訟法第142條第1項前段定有
    明文。而所謂扣押物無留存之必要者，乃指非得沒收之物，
    且又無留作證據之必要者，始得依上開規定發還；倘扣押物
    尚有留存之必要者，即得不予發還。又該等扣押物有無留存
    之必要，並不以係得沒收之物為限，且有無繼續扣押必要，
    應由事實審法院依案件發展、事實調查，予以審酌（最高法
    院107年度台抗字第766號裁定意旨參照）。故扣押物有無繼
    續扣押必要，案件所繫屬之法院自得依職權衡酌訴訟程序之
    進行程度、事證調查之必要性，而為裁量。
三、經查：
　㈠本院111年度訴字第45號被告涂乃方、林仁豪、胡仁雄、劉德
    政、楊登翔、紀明和被訴違反廢棄物清理法等案件，被告楊
    登翔於民國110年8月18日12時40分許為警扣得本案曳引車及
    本案半拖車，有苗栗縣警察局苗栗分局扣押筆錄、扣押物品
    目錄表、本案曳引車及本案半拖車相片在卷可佐（110年度
    偵字第5213號卷《下稱偵5213卷》一第101至109、182至184頁
    ）。　
　㈡本案曳引車及本案半拖車之登記名義人均為聲請人，有車輛
    詳細資料報表2紙在卷可參（偵5213卷一第199至201頁）。
    而聲請人就本案曳引車於109年5月28日與日盛國際租賃股份
    有限公司（下稱日盛公司）簽訂附條件買賣契約書，並於同
    日辦理動產擔保交易附條件買賣設定登記，設定期間為109
    年5月28日至116年5月11日；就本案半拖車於109年6月16日
    與日盛公司簽訂動產抵押契約書，並於同日辦理動產擔保交
    易動產抵押設定登記，設定期間為109年6月16日至116年5月
    11日，有日盛公司提出之附條件買賣契約書、動產擔保交易
    附條件買賣設定登記申請書、動產抵押契約書、動產擔保交
    易動產抵押設定登記申請書及交通部公路總局109年5月29日
    第00000000000號、109年6月17日第00000000000號公告2紙
    在卷可查（本院111年度聲字第145號卷第9至19頁）。
　㈢按稱附條件買賣者，謂買受人先占有動產之標的物，約定至
    支付一部或全部價金，或完成特定條件時，始取得標的物所
    有權之交易；動產擔保交易，應以書面訂立契約，非經登記
    ，不得對抗善意第三人，動產擔保交易法第26條、第5條第1
    項分別定有明文；又依前開附條件買賣契約書第4條約定：
    「買方未付清總價款之前，賣方仍保有標的物之所有權，買
    方僅得先行占有領牌使用，不得擅自對標的物出借、讓與、
    出質、出賣、出租、提供擔保或為其他處分。買方應履行本
    契約之各條款，並經賣方出具清償證明，始取得標的物所有
    權」，可知債權人即日盛公司在債務人即聲請人尚未付清買
    賣價款前，仍保有本案曳引車之所有權。經查，被告楊登翔
    於本院準備程序時供稱：我承租車子之後貸款是我繳，車子
    被扣押之後就沒有繳貸款了等語（本院111年度訴字第45號
    卷第265頁），聲請人之法定代理人黃振文於本院訊問時供
    稱：對於楊登翔說他承租車輛後就是他在繳貸款，車子被扣
    押之後就沒有繳貸款，沒有意見等語（本院聲字卷第53至55
    頁），足徵本案曳引車確實有未依約繳納款項之情形，且買
    賣價款尚未付清，所有權仍屬於聲請人。而日盛公司及聲請
    人均有具狀聲請發還本案曳引車，聲請人之法定代理人黃振
    文已於本院訊問時當庭撤回聲請（本院111年度聲字第144號
    卷第41頁）。
　㈣至本案半拖車部分，因聲請人就本案半拖車係設定動產抵押
    權予日盛公司，而稱動產抵押者，謂抵押權人對債務人或第
    三人不移轉占有而就供擔保債權之動產設定動產抵押權，於
    債務人不履行契約時，抵押權人得占有抵押物，並得出賣，
    就其賣得價金優先於其他債權而受清償之交易，動產擔保交
    易法第15條定有明文，是於聲請人違約未清償債務之情況下
    ，日盛公司僅有權請求占有抵押物，並非所有人、持有人或
    保管人，是本案半拖車之所有人仍為聲請人。本院審酌檢察
    官起訴書並未將本案半拖車引用為證據，且經本院徵詢檢察
    官對於聲請人聲請發還之意見，檢察官表示依法酌處，而未
    表示其他意見一節，亦有本院徵詢意見書在卷可參。又本案
    半拖車固係被告楊登翔為本件違反廢棄物清理法犯行所用之
    物，惟並非被告楊登翔所有，且非屬違禁物，核非被告楊登
    翔倘受有罪判決而應予宣告沒收之物，揆諸上開說明，應無
    留存之必要，聲請人既為所有人，其聲請發還為有理由，應
    予准許（至本案曳引車部分則另裁定發還日盛公司）。
四、依刑事訴訟法第142條第1項，裁定如主文。
中    華    民    國   111     年    3    月    31    日
                  刑事第四庭   審判長法  官  羅貞元
                                     法  官  郭世顏
                                     法  官  紀雅惠
以上正本證明與原本無異。
如不服本裁定，應於裁定送達後5日內向本院提出抗告狀。
中    華    民    國   111     年    3    月    31    日
                                     書記官  陳信全